【裁判字號】    97,抗,103
【裁判日期】    970128
【裁判案由】    本票裁定
【裁判全文】
臺灣臺北地方法院民事裁定               97年度抗字第103號
抗  告  人  乙○○
相  對  人  國泰世華商業銀行股份有限公司
法定代理人  甲○○
上列當事人間本票裁定事件，抗告人對於中華民國96年11月27日
本院96年度票字第77530號裁定提起抗告，本院裁定如下：
    主  文
抗告駁回。
抗告程序費用新臺幣壹仟元由抗告人負擔。
    理  由
一、按執票人向本票發票人行使追索權時，得聲請法院裁定後強
    制執行，票據法第123條定有明文。次按本票執票人，依票
    據法第123條規定，聲請法院裁定許可對發票人之強制執行
    ，係屬非訟事件，此項聲請之裁定，及抗告法院之裁定，僅
    依非訟事件程序，就本票形式上之要件是否具備予以審查為
    已足，並無確定實體上法律關係存否之效力，如發票人就票
    據債務之存否或數額有爭執時，應由發票人提起確認之訴，
    以資解決（最高法院57臺抗字第76號、56年臺抗字第714號
    判例意旨參照）。另法院於非訟事件不得為實體上之審查，
    故發票人縱有實體上之爭執，應另行提起確認之訴，法院仍
    應為准許本票強制執行之裁定（臺灣高等法院暨所屬法院83
    年度法律座談會民事類第48號研討結果參照）。
二、本件相對人主張：其執有抗告人乙○○於民國93年6月10日
    所簽發，內載金額新臺幣（下同）20萬元，付款地在臺北市
    ，利息自核貸日起前1至3個月，依固定利率4.99％按月計算
    ，自第4至12個月依固定利率9.99％按月計算，第2年起依固
    定利率17.99％按月計算，到期日96年8月1日，並免除作成
    拒絕證書之本票乙紙（下稱系爭本票），詎相對人屆期提示
    僅支付其中部分，尚欠13萬1025元未獲付款，為此，爰依票
    據法第123條規定，聲請裁定就上開金額及約定利率17.99％
    計算之利息，准許強制執行等情，業據其提出本票乙紙為證
    ，原審法院依首開規定予以准許，尚無不合。
三、抗告意旨略以：相對人結算之金額有誤，應予釐清實際剩餘
    金額，爰依法提起抗告，請求廢棄原裁定云云。
四、經查，系爭本票從形式上觀之，要件並無不合，而原審就系
    爭本票為形式上之審查，認其已具備本票各項記載事項，合
    於票據法第120條規定，屬有效之本票，乃裁定准許強制執
    行，並無不合，抗告人辯稱相對人結算之金額有誤等語，所
    辯縱然屬實，亦屬實體上票據債務存否之爭執，揆諸前開說
    明，抗告人應循訴訟程序以資解決，尚非於非訟事件程序中
    所得審究，是以，系爭本票之形式要件既已具備，且相對人
    確有提示未獲全部付款之情形，則原審於此無確定實體上法
    律關係之非訟事件程序，僅就本票是否具備形式要件而為審
    查，核無不合。從而，抗告人提起本件抗告，為無理由，應
    予駁回。
五、據上論結，本件抗告為無理由，依非訟事件法第46條、第21
    條第2項、第24條第1項，民事訴訟法第495條之1第1項、第
    449條第1項、第78條，裁定如主文。
中    華    民    國    97    年    1     月    28    日
                  民事第二庭    審判長法官  黃蓓蓓
                                      法官  林欣蓉
                                      法官  鍾素鳳
以上正本係照原本作成。
不得再抗告。
中    華    民    國    97    年    1     月    29    日
                                    書記官  林玗倩


司法院資訊處製作；財團法人民間司法改革基金會備份。
